【裁判字號】    99,事聲,78
【裁判日期】    991214
【裁判案由】    聲明異議
【裁判全文】
臺灣臺南地方法院民事裁定              99年度事聲字第78號
異  議  人  朱彩屏
相  對  人  李宗達
            李宗翰
兼共同
法定代理人  李福得
上列當事人間因假扣押裁定事件，異議人不服中華民國99年8月6
日本院司法事務官99年度司裁全字第1141號假扣押裁定，聲明異
議，本院裁定如下：
    主  文
異議駁回。
異議程序費用由異議人負擔。
    理  由
一、按當事人對於司法事務官處理事件所為之終局處分，得於處
    分送達後10日之不變期間內，以書狀向司法事務官提出異議
    。司法事務官認前項異議有理由時，應另為適當之處分；認
    異議為無理由者，應送請法院裁定之；而法院認異議為有理
    由時，應為適當之裁定；認異議為無理由者，應敘明理由以
    裁定駁回之，並送達於當事人，民事訴訟法第240條之4定有
    明文。再按「寄存送達，自寄存之日起，經10日發生效力。
    」、「以日、星期、月或年定期間者，其始日不算入。」，
    民事訴訟法第138條第2項、民法第120條第2項亦分別有明文
    。查本院99年度司裁全字第1141號假扣押裁定，係由本院司
    法事務官於99年7月6日所為，並於99年9月15日寄存於台南
    縣新營民治派出所，有該支付命令及送達證書在卷可按，則
    依前揭寄存送達之效力與期日計算之規定，扣除在途期間2
    日，上開假扣押裁定應於同年9月28日對異議人發生送達之
    效力，異議人於同年10月8日聲明異議（參異議狀之收文日
    期戳），揆諸前開說明，於法尚無不合。
二、本件異議要旨略以：按「假扣押，非有日後不能強制執行或
    甚難執行之虞者，不得為之。」，民事訴訟法第523條定有
    明文。又「所謂假扣押之原因，依同法第523條第1項規定，
    係指有日後不能強制執行或甚難執行之虞者而言，並不以債
    務人浪費財產、增加負擔或為不利益處分，致陷於無資力狀
    態，或將財產隱匿，或債務人逃匿無蹤等積極作為為限」、
    「按債權人聲請假扣押，就假扣押之原因，絲毫未提出能即
    時調查之證據以釋明者，應駁回其聲請」，有最高法院98年
    度台抗字第931號裁定意旨可參。本件相對人所提出之證據
    既係需經實質調查之證據，顯非屬「能即時調查之證據以釋
    明者」，依前揭最高法院之見解，實應駁回之。原假扣押栽
    定就相對人未提出能即時調查之證據以釋明者誤認釋明不足
    ，其裁定顯屬違法。又相對人於假扣押聲請狀所載「惠請鈞
    院逕向大眾銀行新營分行…函查存戶朱彩屏名下帳戶現金存
    款及定期解約後存款之去向，即可證明債務人確有隱匿財產
    之事實」、「債權人曾在同年10月18日接到…來函」、「債
    務人每月所支付之7000元生活費」、「完全未提供家庭生活
    費用之事實」等語，均未提出證據，而其聲請傳喚證人高麗
    音、謝楊美佐等人之證據方法，又屬不能即時調查之證據，
    原裁定竟准為假扣押，顯有違誤。
三、相對人則為下列答辯：
（一）異議人現有坐落台南縣新營市○○段759地號及其上同段
      803建號房屋（即門牌號碼:台南縣新營市○○路39號），
      原係相對人李福得以投資所得約現金約300多萬元購買，
      ，故所有權狀由相對人保有，異議人未曾保管上開所有權
      狀。異議人於95年9月18日無故離家出走後，相對人李福
      得在95年10月間接到台南縣鹽水地政事務所寄發之公告通
      知書，始悉異議人於95年10月4日以遺失為由，申請補發
      土地及建築改良物所有權狀，經相對人李福得拿該房屋及
      土地所有權狀至鹽水地政事務所，證明權狀並無遺失，異
      議人才無從補發。異議人補發房屋、土地所有權狀，意圖
      變賣登記其名下之房屋土地，有脫產上開不動產之行為，
      如鈞院撤銷本件假扣押，則相對人等三人恐有日後不能強
      制執行或甚難執行之虞。
（二）相對人李宗達、李宗翰二人因均患有中度智能障礙，無法
      自理生活起居，均需由相對人李福得全天照護，相對人李
      福得竭盡心力悉心照顧該二人迄今30多年，始終如一。反
      觀異議人自95年9月18日離家，不但對相對人李宗達、李
      宗翰二人不聞不問、未有一通關心電話，亦未寄分文生活
      費用回家扶養小孩，至相對人李福得不得已靠借貸度日。
      迄98年7月兩造間離婚訴訟確定後，異議人始於98年9月15
      日開始每月郵寄郵政匯票新台幣（下同）7,000元作為李
      宗達、李宗翰二人之生活費。然相對人三人每月需花費精
      神科門診費，及水電費、瓦斯費、健保費等生活費，每月
      僅以台南縣政府補助2名子女殘障津貼8,000元及異議人每
      月所支付之7,000元，實不足支應。又相對人李福得依法
      對異議人另行提起分配剩餘財產及請求扶養費、不當得利
      等訴訟，經法院向稅捐機關等單位函詢異議人5年內財產
      及所得清單，發現異議人於97年4月11日對相對人李福得
      提出離婚反訴前之94年度銀行存款利息所得計有大眾商
      業銀行股份有限公司新營分公司31,406元台灣銀行股份
      有限公司新營分公司430元台灣銀行股份有限公司新營
      分公司218,556元，總計利息所得為250,392元；95年度銀
      行存款利息所得計有台灣銀行股份有限公司新營分公司
      478元台灣銀行股份有限公司新營分公司7元台灣銀行
      股份有限公司新營分公司54,639元台灣銀行股份有限公
      司新營分公司138,096元台灣銀行股份有限公司新營分
      公司17,382元，總計利息所得為210,602元。異議人上開
      二個年度利息所得若以銀行一般定存利息年利率3%計算，
      可推算異議人存款應有高達7、8百萬元之巨。惟異議人95
      年9月18日無故離家後，95年度所得資料內已不見大眾商
      業銀行存款利息，而96年度銀行利息所得驟減為台灣銀
      行股份有限公司新營分公司354元台灣銀行股份有限公
      司新營分公司184,128元，可稽異議人於95年9月18日離家
      後即有計畫性開始將存款逐步脫產；且異議人於99年7 月
      19日與新光人壽解約並已取得644,713元保險金，拒不提
      出分配，並將其台灣銀行優惠儲蓄存款帳戶內99年3月17
      日存入一筆1,022,900元款項提領，異議人顯有惡意迴避
      債務，且有財產變動之跡象，甚至有脫產之可能，日後恐
      有不能強制執行或甚難執行之虞，故異議人之異議難認適
      法。
四、經查：
（一）按「債權人就金錢請求或得易為金錢請求之請求，欲保全
      強制執行者，得聲請假扣押。」、「假扣押，非有日後不
      能強制執行或甚難執行之虞者，不得為之。」，民事訴訟
      法第522條第1項、第523條第1項分別定有明文。所謂假扣
      押之原因，係指有日後不能強制執行或甚難執行之虞而言
      ，其情形本不以債務人浪費財產，增加負擔或就其財產為
      不利益之處分，將達於無資力之狀態，或債務人移住遠處
      、逃匿無蹤或隱匿財產為限。又「請求及假扣押之原因，
      應釋明之。」、「釋明如有不足，而債權人陳明願供擔保
      或法院認為適當者，法院得定相當之擔保，命供擔保後為
      假扣押。」，民事訴訟法第526條第1、2項亦有明文；而
      釋明者，僅係法院就某項事實之存否，得到大致為正當之
      心證，即為已足，此與證明須就當事人所提證據資料，足
      使法院產生堅強心證，可確信其主張為真實者，尚有不同
      ，有最高法院99年度台抗字第53、170、175號裁定要旨可
      資參照。
（二）本件異議人與相對人李福得本為夫妻，嗣經本院判決兩造
      離婚，業經相對人於聲請假扣押裁定時提出本院97年度婚
      字第75、195號判決及確定證明書等件為證，自堪信實。
      兩造婚姻既告消滅，則相對人依民法第179條、第1030條
      之1第1項規定，請求異議人給付扶養費用，及剩餘財產之
      分配，要非無據；且該項請求為金錢上之請求，相對人以
      之為假扣押之請求原因，亦與上開民事訴訟法第522條第1
      項之規定吻合。又相對人聲請假扣押之裁定時，業已述明
      異議人申請補發建物與土地權狀，及提領保險金，有脫產
      之虞，並提出財產歸屬資料清單為憑，及聲請傳喚證人，
      雖不足以此證明使法院得到大致為正當之心證；且傳喚證
      人又非即時可調查之證據，而釋明不足；惟相對人既陳明
      願供擔保以補釋明之不足，揆諸前揭說明，本院定相當之
      擔保，命相對人供擔保後為假扣押，自無不當。本件異議
      顯乏理由，應予駁回。
五、依民事訴訟法第95條、第78條，裁定如主文。
中    華    民    國    99    年    12    月    14    日
                  民事第二庭    法  官  魏玉英
以上正本證明與原本無異。
如對本裁定不服，應於收受本裁定後10日內向本院提出抗告狀。
中    華    民    國    99    年    12    月    14    日
                                書記官  蔡曉卿

司法院資訊處製作；財團法人民間司法改革基金會備份。
